【裁判字號】    97,抗,250
【裁判日期】    970530
【裁判案由】    聲明異議
【裁判全文】
臺灣高等法院臺中分院民事裁定           97年度抗字第250號
抗  告  人  乙○○
相  對  人  國泰世華銀行股份有限公司
法定代理人  甲○○
上列當事人間強制執行聲明異議事件，抗告人對於中華民國97年
4月18日臺灣台中地方法院97年度執字第6390號裁定提起抗告，
本院裁定如下：
    主  文
抗告駁回。
抗告程序費用由抗告人負擔。
    理  由
一、本件執行法院查封拍賣債務人丙○○如原裁定附表所示之不
    動產（下稱系爭不動產），系爭不動產由債務人於民國94年
    4月29日為相對人設定新台幣（下同）768萬元抵押權，又於
    抵押權設定後之96年10月18日出租與抗告人，而系爭不動產
    經執行法院以底價730萬元定於97年3月20日拍賣，屆期無人
    應買，乃依相對人之聲請，裁定除去抗告人之租賃權。抗告
    人聲明異議，執行法院再以抗告人主張抵押權設定前即94年
    4月 16日已與債務人簽訂租賃契約，惟該租賃契約之租期至
    95年4月15日止，租賃關係已於95年4月15日消滅，抗告人於
    96年10月18日與債務人新成立之租賃關係仍在抵押權設定之
    後，裁定駁回抗告人之聲明異議。抗告人聲明不服，其抗告
    意旨略以：抗告人承租不動產始於 94年4月16日，而相對人
    之抵押權設定在 94年4月29日，租賃契約成立於抵押權設定
    之前，依民法第426條準用第425條之規定，抵押權人不得聲
    請除去租賃權云云。
二、按民法第 866條規定：「不動產所有人設定抵押權後，於同
    一不動產上得設定地上權或其他權利，但其抵押權不因此而
    受影響」。又司法院院字第1446號解釋：「不動產所有人設
    定抵押權後，如與第三人訂立租賃契約而致抵押物之價金有
    所影響，該租賃契約對於抵押權人不生效力，抵押權人因屆
    期未受清償，聲請拍賣抵押物時，執行法院自可依法以無租
    賃狀態逕予執行」。另大法官會議釋字第 304號解釋理由書
    更加闡明：「民法第 866條規定：『不動產所有人設定抵押
    權後，於同一不動產上得設定地上權及其他權利。但其抵押
    權不因此而受影響』，如其抵押權因設定地上權或其他權利
    而受影響者，本院院字第1446號解釋認為對於抵押權人不生
    效力，抵押權人聲請拍賣抵押物時，執行法院自可依法逕予
    執行，乃因抵押權為物權，經登記而生公示之效力，在抵押
    權登記後，就抵押物取得地上權或其他使用收益之權利者，
    自不得使登記在先之抵押權受其影響。故所有人於抵押權設
    定後，在抵押物上所設定之地上權或其他使用收益之權利於
    抵押權有影響者，在抵押權人聲請拍賣抵押物時，發生無人
    應買或出價不足清償抵押債權之情形，即須除去該項權利而
    為拍賣，並於拍定後解除被除去權利者之占有而點交於拍定
    人，乃為使抵押權人得依抵押權設定時之權利狀態而受清償
    所必要」。依上述規定及司法院解釋、大法官會議解釋意旨
    ，抵押權設定後就抵押之不動產所成立之租賃契約，若影響
    抵押物拍賣之售價，抵押權人即可聲請執行法院裁定除去該
    租賃權。
三、抗告人雖係於相對人抵押權94年4月29日設定前之94年4月16
    日向債務人承租系爭不動產，但該租賃契約之租期係至95年
    4月15日屆滿，依民法第450條第 1項「租賃定有期限者，其
    租賃關係，於期限屆滿時消滅」之規定，該租賃關係應於95
    年4月15日租期屆滿時消滅，則抗告人再於95年4月15日及96
    年10月18日承租系爭不動產，自係另成立新的租賃關係。又
    依抗告人所提出之房屋租賃契約書，94年 4月16日之租賃契
    約，其租金為前半年每月7千元，後半年每月1萬6千8百元（
    租賃契約書誤為16萬8千元）；95年4月15日之租賃契約，其
    租金為每月1萬2千元；96年10月18日之租賃契約，其租金為
    每月3千元（租金降為3千元，抗告人主張係其代償債務人之
    卡債20餘萬元所致），抗告人嗣後於95年4月15日及 96年10
    月18日所定之租賃契約，租賃條件已與 94年4月16日之租賃
    契約不同，抗告人於95年4月15日及 96年10月18日所定租賃
    契約，自非 94年4月16日租賃契約之延續。是執行法院認系
    爭不動產以底價730萬元，定於97年3月20日拍賣，屆期無人
    應買，租賃關係影響相對人抵押債權之受償，裁定除去抗告
    人於96年10月18日承租系爭不動產之租賃權，並駁回抗告人
    之聲明異議，核無不當。本件執行法院所除去抗告人之租賃
    權係成立在相對人抵押權設定之後，自無民法第 426條規定
    之適用。抗告意旨指摘原裁定不當，求予廢棄，為無理由，
    應予駁回。
四、依強制執行法第30條之1，民事訴訟法第495條之1第1項、第
    449條第1項、第95條、第78條，裁定如主文。
中    華    民    國    97    年    5     月    30    日
                  民事第四庭    審判長法  官  黃斐君
                                      法  官  張浴美
                                      法  官  陳蘇宗
以上正本係照原本作成。
再為抗告應以適用法規顯有錯誤為理由，並經本院之許可，該許
可以原裁定所涉及之法律見解具有原則上之重要性者為限。
如提起再抗告者應於裁定送達後十日內向本院提出抗告理由狀（
須按照他造人數附具繕本）並繳納抗告裁判費新臺幣壹仟元，同
時委任律師或具有律師資格之關係人為代理人。
                                      書記官  林振甫
中    華    民    國    97    年    6     月    3     日
                                                      Ａ


司法院資訊處製作；財團法人民間司法改革基金會備份。
